【裁判字號】    98,交簡上,84
【裁判日期】    980522
【裁判案由】    公共危險
【裁判全文】
臺灣臺北地方法院刑事判決            98年度交簡上字第84號
上  訴  人
即  被  告  甲○○
上列上訴人因過失傷害案件，不服本院98年度店交簡字第140號
，中華民國98年3月6日第一審簡易判決（聲請簡易處刑案號：98
年度調偵字第186號），提起上訴，本院合議庭判決如下：
    主  文
原判決撤銷。
甲○○因過失傷害人，處拘役參拾日，如易科罰金，以新臺幣壹
仟元折算壹日；緩刑貳年。
    事  實
一、甲○○於民國97年10月25日上午10時50分許，駕駛車號HY-8
    793號自小客車沿臺北縣坪林鄉青山農場支線道行駛，至北
    宜公路47.1公里之交岔路口處欲左轉往坪林方向時，甲○○
    應注意其為支線道車輛，應暫停讓幹線道車輛先行，且當時
    天候為陰天、路面濕潤，該處又為彎道，甲○○更應謹慎注
    意，而當時為日間有自然光線、路面無缺陷、無障礙物，並
    無不能注意之情事，竟疏未注意及此而貿然駛出，適丙○○
    騎乘車號AT-91號大型重機車搭載乙○○，沿北宜公路由坪
    林往宜蘭方向駛來，丙○○在5公尺前即已看見甲○○自該
    交岔路口駛出，亦疏未注意採取必要之安全措施，僅鳴按喇
    叭警告，以致二車發生碰撞，丙○○因此受有右肘挫傷、右
    小腿外傷、右臗外傷等傷害，乙○○受有右上肢挫傷、兩膝
    挫傷等傷害。
二、案經被害人丙○○、乙○○訴由臺北縣政府警察局新店分局
    報告臺灣臺北地方法院檢察署檢察官偵查後聲請簡易判決處
    刑。
    理  由
一、被告即上訴人甲○○對於下列各項證據方法，於本院審理期
    日均未爭執其證據能力，本院審酌其作成時之情況，認為並
    無不適當之情事，均得作為證據，合先敘明。
二、訊據被告矢口否認有何過失傷害犯行，辯稱：伊有在該路口
    暫停，確認左右無來車後才行駛，伊並無過失，且告訴人丙○○說騎乘機車之時速為20至30公里，應可注意到伊而閃避
    ，不會直接撞到，告訴人丙○○亦有過失云云。惟查：
  (一)被告於前揭時、地駕駛汽車，與告訴人丙○○騎乘搭載告訴
    人乙○○的機車發生碰撞，告訴人丙○○、乙○○因此受有
    前述傷害等事實，為被告於本院審理時所坦認，且經告訴人
    丙○○、乙○○於警詢中指述明確，並有警製道路交通事故
    現場圖、調查報告表(一)(二)、現場照片及告訴人受有傷害之甲
    種診斷證明書等件附卷可稽。
  (二)依告訴人丙○○、乙○○於警詢及偵查中所述，均一致指稱
    被告是直接自交岔路口駛出，當時有鳴按喇叭警示，被告並
    未注意到渠等車行動向，以致發生本件車禍等語明確。此與
    證人即當時在告訴人丙○○後方騎乘機車之人王則仁於警詢
    中所述：到事故地點時，路口右側有一輛自用小客車未在路
    口停車就直接駛出，致丙○○躲避不及，被該自小客車撞到
    機車右側等語，互核一致。參以被告於警詢中所述：從青山
    農場大門口要出來由宜蘭往坪林方向，正要過車道，稍微看
    一下左右北宜公路車道，當時未看到有車，駛到車道一半時
    突然擦撞等語，顯然並未提及在該處路口停等之事，而足以
    佐證告訴人前揭之指訴，確屬真實可採。是被告於偵、審中
    翻異前詞，改稱有在該處停等云云，顯係卸責之詞，難以憑
    採。
  (三)按汽車行駛至無號誌之交岔路口，支線道應暫停讓幹線道先
    行，道路交通安全規則第102條第1項第2款定有明文。依卷
    附警製現場圖及調查報告，該處為交岔路口，被告是沿一旁
    支線道欲駛出，自應遵守上開規定。又依卷附現場照片及道
    路交通事故調查報告表所示，肇事當時為天候為陰天、路面
    濕潤，該處又為彎道，被告自更應謹慎注意，而當時有日間
    自然光線，路面無缺陷及障礙，並無使被告不能注意遵循之
    情事。本件被告並未在該處停等而貿然駛出，業據認定如前
    ，是被告駕車自有違上開注意義務而有過失，至為明確。按
    汽車行駛時，駕駛人應注意車前狀況，並隨時採取必要措施
    ，道路交通安全規則第94條第3項定有明文。依告訴人及證
    人王則仁於警詢中所述，可知告訴人丙○○在路口前5公尺
    即已看見被告自路口駛出，是告訴人丙○○當能預見到被告
    駕車的粗疏行為，自應採取謹慎必要之安全措施，然告訴人
    丙○○並未為任何減速的舉措，反而僅鳴按喇叭示警，以致
    未能適時閃避而發生碰撞，自同有違反上開規定而與有過失
    ，以致與被告之前揭過失，兩相競合發生本件車禍，然告訴
    人丙○○之過失並不能減免本件被告之過失責任。又告訴人
    因本件車禍受有前揭傷害，已如前述，是被告之過失行為與
    告訴人之傷害間，自具有相當之因果關係。綜上事證，被告
    前揭否認犯罪之辯解，核屬卸責之詞，難以憑採，本件被告
    過失傷害之犯罪事實已經證明，應依法論科。
三、核被告所為，係犯刑法第284條第1項前段之過失傷害罪。被
    告以同一過失行為致告訴人丙○○、乙○○受傷，為同種想
    像競合犯，應依刑法第55條之規定，從一重處斷。依被告於
    本院審理時所述：發生車禍後，是告訴人的朋友報警，警察
    來的時候，伊在現場，警察看到車主是伊，就把伊到回派出
    所製作筆錄等語，可見員警已自行知悉被告是肇事人，故本
    件被告不符合自首要件，附此敘明。原審以被告犯罪事證明
    確，據以論罪科刑，固非全屬無見。惟查，原審未注意本件
    車禍告訴人丙○○與有過失的事實，且論罪時亦忽略被告是
    以一過失傷害行為致二人受傷，係侵害數法益，而僅以一過
    失傷害罪論之，難謂妥適，是被告以前詞否認犯罪、量刑過
    重等為由提起本件上訴，雖無理由，惟原審既有上開可議之
    處，自屬無可維持，應由本院予以撤銷改判。爰審酌被告並
    無前科，此有臺灣高等法院被告前案紀錄表在卷可按，素行
    尚可，及過失程度之輕重，且於本院準備程序期日與告訴人
    丙○○、乙○○達成民事和解，當庭道歉，取得告訴人的諒
    解等一切情狀，量處如主文所示之刑，並諭知易科罰金之折
    算標準。末查，被告前未曾因故意犯罪受有期徒刑以上刑之
    宣告，已如前述，且被告事後積極與告訴人和解，並賠償其
    損害而獲得諒解，本院認被告係因一時失慮，致罹刑章，經
    此偵審程序後，當知所警惕，信無再犯之虞，因認前開所宣
    告之刑，以暫不執行為適當，爰併予宣告緩刑2年，用啟自
    新。
據上論斷，應依刑事訴訟法第455條之1第1項、第3項、第369條
第1項前段、第364條，第299條第1項前段，刑法第284條第1項前
段、第55條、第41條第1項前段，第74條第1項第1款、刑法施行
法第1條之1，判決如主文。
本案經檢察官徐則賢到庭執行職務。
中    華    民    國    98    年    5     月    22    日
                    交通法庭  審判長法  官  許泰誠
                                    法  官  陳君鳳
                                    法  官  郭顏毓
上正本證明與原本無異。
如不服本判決應於收受送達後10日內向本院提出上訴書狀，並應
敘述具體理由；其未敘述上訴理由者，應於上訴期間屆滿後20日
內向本院補提理由書（均須按他造當事人之人數附繕本）「切勿
逕送上級法院」。告訴人或被害人如對於本判決不服者，應具備
理由請求檢察官上訴，其上訴期間之計算係以檢察官收受判決正
本之日期為準。
                                    書記官 潘文賢
中    華    民    國    98    年    5     月    25    日


司法院資訊處製作；財團法人民間司法改革基金會備份。
